【裁判字號】    95,簡上,360
【裁判日期】    951031
【裁判案由】    詐欺
【裁判全文】
臺灣臺南地方法院刑事判決             95年度簡上字第360號
上  訴  人
即公訴人    臺灣臺南地方法院檢察署檢察官
被      告  甲○○
上列上訴人因被告詐欺案件，不服本院九十五年度簡字第一八０
五號中華民國九十五年六月二十三日第一審判決（聲請簡易判決
處刑案號：九十五年度偵字第四八二八、八四一二號），提起上
訴及移送併案審理（案號：九十五年度偵字第一０九九四號），
被告就被訴事實為有罪之陳述，經本院管轄第二審合議庭裁定行
簡式審判程序，判決如下：
    主   文
原判決撤銷。
甲○○幫助共同連續意圖為自己不法之所有，以詐術使人將本人
之物交付，處有期徒刑參月，如易科罰金，以新臺幣玖佰元即銀
元佰元折算壹日。
    事實及理由
一、本件係經被告於準備程序期日為有罪之陳述，而經本院合議
    庭裁定以簡式審判程序加以審理（見本院卷九十五年十月十
    七日審判筆錄第三頁），則依據刑事訴訟法第二百七十三條
    之二、同法第一百五十九條第二項之規定，不適用傳聞法則
    有關限制證據能力之相關規定；並得依同法第三百十條之二
    之準用同法第四百五十四條之規定製作略式判決書，依法僅
    需記載犯罪事實、證據名稱及應適用之法條，並得以簡略方
    式為之，如認定之犯罪事實、證據及應適用之法條，與檢察
    官聲請簡易判決處刑書或起訴書之記載相同者，得引用之，
    合先敘明。而本案犯罪事實、證據及應適用之法條，除均引
    用檢察官聲請簡易判決處刑書記載相同之部分（如附件）外
    ，並於犯罪事實最末行增載：「且該不詳姓名之成年男子所
    組上開詐騙集團，即意圖為自己不法所有之概括犯意聯絡，
    又於同年十一月四日，連續撥打電話予乙○○，佯稱其中大
    獎，惟需繳納律師見證費，始可領獎，致乙○○陷於錯誤，
    於同年月八日十四時二十八分許，依詐騙集團指示，匯款十
    五萬至甲○○於九十四年九月間，在台南市○○路○段郵局
    前，出售予該不詳姓名男子之中華郵政股份有限公司開元路
    郵局第0000000號帳戶內。嗣經發覺有異，始知受騙」；證
    據增補：「被告甲○○於本院審理時自白犯行不諱（見本院
    卷九十五年十月十七日審判筆錄）」及「乙○○之郵政國內
    匯款執據、甲○○之0000000號郵政存簿儲金立帳申請書、
    印鑑單影本各一件。（以上均為併案部分）」。
二、又本件被告甲○○行為後，刑法總則編於九十四年二月二日
    大幅修正公布後，並於九十五年七月一日正式施行，而刑法
    第二條第一項固修正為「行為後法律有變更者，適用行為時
    之法律，但行為後之法律有利於行為人者，適用最有利於行
    為人之法律」，然此乃為與刑法第一條罪刑法定主義相互契
    合，而貫徹法律禁止溯及既往原則，係規範行為後法律變更
    所生新舊法律比較適用之準據法，故刑法第二條第一項雖經
    修正，但因屬適用法律之準據法，本身尚無比較新舊法之問
    題，應一律適用裁判時之修正施行後刑法第二條之規定以決
    定適用之刑罰法律，先予說明。而本案相關法條之新舊法比
    較及適用情形，均如附表所示。至於檢察官移送併辦之犯罪
    事實，雖均未據檢察官聲請簡易判決處刑，然此與檢察官原
    聲請簡易判決處刑事實具實質上一罪關係（被告以同一幫助
    詐欺犯行，幫助正犯為連續犯行），既經檢察官移送併辦審
    理，自俱為前揭聲請簡易判決效力所及，本院應併予審究，
    附此敘明。
三、原審以被告犯行明確，依法論罪科刑，固非無見。惟原審就
    前揭檢察官移送併辦之詐騙被害人乙○○部份之犯罪事實未
    及審酌，且漏論不詳姓名之成年男子等所屬詐騙集團成員均
    為共同正犯及連續犯，即有未洽。又原審認被告係於九十四
    年八至九月間在台南市○○路某處，連續出售華南銀行0000
    0000000─2號帳戶、彰化銀行永康分行00000000000000號之
    存摺、提款卡及密碼，給不詳姓名之成年男子所屬之詐欺集
    團之犯行，係連續幫助之行為，惟查被告自警詢迄審理中始
    終自白，該三帳戶（含併案部份）之存摺等，係同時同地一
    起出售，而非前後緊接之連續出售等情，此外遍查全卷並無
    被告有先後連續出售上揭帳戶之相關證據，是故，應係同時
    一次出售三本帳戶資料之單一幫助行為，非摡括之連續行為
    ，原審認係連續幫助行為，亦有未洽。是以，原審既有上開
    違誤，檢察官以原審對上揭移送併辦之事實未予審酌提起上
    訴，為有理由，自應由本院予以撤銷改判。爰審酌被告無前
    科，素行尚佳，此有臺灣高等法院被告前案紀錄表一紙可按
    ，其犯罪之動機、目的均為貪圖一時小利，其手段助長他人
    犯罪，增加政府查緝犯罪之困難，且危害社會交易秩序與治
    安，並造成本案被害人等財產上之損失，惟其能夠坦承犯行
    ，犯罪後之態度尚佳等一切情狀，量處如主文所示之刑，併
    諭知如易科罰金之折算標準，以示懲儆。末者，被告申請之
    上述帳戶之存摺、金融卡等物，雖係被告所有，供犯本罪所
    用之物，惟未經扣案，且已交付詐騙集團犯罪使用，此據其
    供陳明確，既無法證明尚屬存在，又非屬違禁物，為避免將
    來執行之困難，爰不另為沒收之諭知，併此敘明。
據上論斷，應依刑事訴訟法第四百五十五條之一第一項、第三項
、第三百六十九條第一項前段、第三百六十四條、第二百七十三
條之一第一項、第三百十條之二、第四百五十四條、第二百九十
九條第一項前段，修正後刑法第二條第一項前段、修正前刑法第
三十條、第二十八條、第五十六條、刑法第三百三十九條第一項
，修正前刑法第四十一條第一項前段，刑法施行法第一條之一，
修正前罰金罰鍰提高標準條例第二條，判決如主文。
本案經檢察官丙○○到庭執行職務。
中    華    民    國    95    年    10    月    31    日
                刑事第九庭  審判長法  官  楊清安
                                  法  官  卓穎毓
                                  法  官  朱中和
以上正本證明與原本無異。
如不服本判決，應於收受送達後10日內向本院提出上訴書狀（應
附繕本）。
                                  書記官   陳著振
中    華    民    國    95    年    11    月    1     日
附錄本判決所犯法條：
刑法第339條第1項：
意圖為自己或第三人不法之所有，以詐術使人將本人或第三人之
物交付者，處5年以下有期徒刑、拘役或科或併科1千元以下罰金
。
附表：
┌─┬────────┬──────────┬──────────┬──────────┐
│  │修正施行前刑法之│修正施行後刑法之規定│適用新舊法之基礎事實│適用之結果及所依據理│
│  │規定            │                    │或法條              │由                  │
├─┼────────┼──────────┼──────────┼──────────┤
│一│無              │新增訂刑法施行法第一│被告所犯幫助詐欺犯行│【逕予適用刑法施行法│
│  │（罰金罰鍰提高標│條之一：「中華民國九│之刑法第三百三十九條│第一條之一】        │
│  │準條例第一項前段│十一年一月七日刑法修│之法定刑中有「一千元│本條文之增訂僅係替代│
│  │）              │正施行後，刑法分則編│以下罰金」之規定。  │罰金罰鍰提高標準條例│
│  │                │所定罰金之貨幣單位為│                    │部分條文，與罰金罰鍰│
│  │                │新臺幣。九十四年一月│                    │提高標準條例罰金額度│
│  │                │七日刑法修正時，刑法│                    │相同，只是貨幣單位由│
│  │                │分則編未修正之條文定│                    │銀元改成新臺幣，並不│
│  │                │有罰金者，自九十四年│                    │發生有利、不利之問題│
│  │                │一月七日刑法修正施行│                    │，亦非法律變更刑度之│
│  │                │後，就其所定數額提高│                    │條文，並無比較新舊法│
│  │                │為三十倍。但七十二年│                    │之問題，應逕予適用。│
│  │                │六月二十六日至九十四│                    │                    │
│  │                │年一月七日新增或修正│                    │                    │
│  │                │之條文，就其所定數額│                    │                    │
│  │                │提高為三倍。」      │                    │                    │
├─┼────────┼──────────┼──────────┼──────────┤
│二│刑法第三十條第一│修正公布施行之刑法第│被告基於幫助他人詐欺│【逕予適用修正前刑法│
│  │項、第二項規定：│三十條第一項、第二項│取財之不確定故意，交│第三十條第一項、第二│
│  │「一、幫助他人犯│規定：「一、幫助他人│付其所有之銀行帳戶等│項】                │
│  │罪者，為從犯。雖│實行犯罪行為者，為幫│物予詐騙集團，幫助犯│本條文僅係就文字加以│
│  │他人不知幫助之情│助犯。雖他人不知幫助│罪。                │修正，並未涉及罪刑實│
│  │者，亦同。二、從│之情者亦同。二、幫助│                    │質內容之變更，並不發│
│  │犯之處罰得按正犯│犯之處罰，得按正犯之│                    │生有利、不利之問題，│
│  │之刑減輕之。」  │刑減輕之。」        │                    │並無比較新舊法之問題│
│  │                │                    │                    │，自應逕適用行為時之│
│  │                │                    │                    │修正前刑法第三十條論│
│  │                │                    │                    │處，並依修正前刑法第│
│  │                │                    │                    │三十條第二項之規定，│
│  │                │                    │                    │按正犯之刑減輕之。  │
├─┼────────┼──────────┼──────────┼──────────┤
│三│修正前刑法第二十│修正後刑法第二十八條│姓名、年籍不詳之成年│【適用修正前刑法第二│
│  │八條：「二人以上│：「二人以上共同實行│男子人及所屬詐騙集團│十八條共同正犯規定】│
│  │共同實施犯罪行為│犯罪行為者，皆為正犯│其他成員（正犯）間，│刑法修正前規定：「二│
│  │者，皆為正犯。」│。」                │就利用甲○○前揭帳戶│人以上共同實施犯罪」│
│  │                │                    │所為之詐欺犯行，均有│，而修正後刑法則規定│
│  │                │                    │犯意聯絡及行為分擔，│：「二人以上共同實行│
│  │                │                    │而為共同正犯。且其等│犯罪」，即修正後之刑│
│  │                │                    │所為詐欺犯行，亦非屬│法剔除完全未參與犯罪│
│  │                │                    │陰謀、預備共同正犯。│相關行為之實行的「陰│
│  │                │                    │                    │謀共同正犯」及「預備│
│  │                │                    │                    │共同正犯」，顯已影響│
│  │                │                    │                    │行為人刑罰之法律效果│
│  │                │                    │                    │，自屬法律有變更，爰│
│  │                │                    │                    │依修正施行後刑法第二│
│  │                │                    │                    │條第一項規定比較新、│
│  │                │                    │                    │舊法，而修正前刑法第│
│  │                │                    │                    │二十八條規定無不利情│
│  │                │                    │                    │形，故本案正犯部分應│
│  │                │                    │                    │適用修正前刑法第二十│
│  │                │                    │                    │八條規定論以共同正犯│
│  │                │                    │                    │。                  │
├─┼────────┼──────────┼──────────┼──────────┤
│四│刑法第五十六條：│已刪除連續犯之規定。│被告所幫助之正犯（詐│【適用修正前刑法第五│
│  │「連續數行為而犯│（即應數罪併罰）    │欺集團）前後為多次詐│十六條連續犯規定】  │
│  │同一之罪名者，以│                    │欺犯行。            │修正施行後刑法業已刪│
│  │一罪論。但得加重│                    │                    │除連續犯之規定，此雖│
│  │其刑至二分之一。│                    │                    │非犯罪構成要件或刑度│
│  │」              │                    │                    │之變更，但因多次犯行│
│  │                │                    │                    │是否可依連續犯規定論│
│  │                │                    │                    │以一罪或應予數罪併罰│
│  │                │                    │                    │，顯已影響行為人刑罰│
│  │                │                    │                    │之法律效果，自屬法律│
│  │                │                    │                    │有變更，依修正施行後│
│  │                │                    │                    │刑法第二條第一項規定│
│  │                │                    │                    │比較新、舊法。      │
│  │                │                    │                    │而本案依照新法，因已│
│  │                │                    │                    │刪除連續犯之規定，故│
│  │                │                    │                    │正犯所為多次犯行，應│
│  │                │                    │                    │分論併罰，不若舊法得│
│  │                │                    │                    │依連續犯之規定，論以│
│  │                │                    │                    │一罪，而以適用行為時│
│  │                │                    │                    │之舊法論連續犯較有利│
│  │                │                    │                    │。                  │
│  │                │                    │                    │                    │
├─┼────────┼──────────┼──────────┼──────────┤
│五│修正前刑法第四十│修正後之刑法第四十一│本案詐欺罪本刑及宣告│【應適用修正前刑法第│
│  │一條第一項前段規│條第一項前段規定：「│刑得易科罰金。      │四十一條第一項前段】│
│  │定：「犯最重本刑│犯最重本刑為五年以下│（附錄法條法定刑係銀│茲比較修正前後刑法第│
│  │為五年以下有期徒│有期徒刑以下之刑之罪│元）                │四十一條第一項前段之│
│  │刑下之刑之罪，而│，而受六個月以下有期│                    │罰金折算標準，以修正│
│  │受六月以下有期徒│徒刑或拘役之宣告者，│                    │公布施行前之規定，較│
│  │刑或拘役之宣告，│得以新臺幣一千元、二│                    │有利於受刑人，應依刑│
│  │因身體、教育、職│千元或三千元折算一日│                    │法第二條第一項前段，│
│  │業、家庭之關係或│，易科罰金。」      │                    │適用修正前刑法第四十│
│  │其他正當事由，執│                    │                    │一條第一項前段規定，│
│  │行顯有困難者，得│                    │                    │定其折算標準。      │
│  │以一元上三元以下│                    │                    │                    │
│  │折算一日易科罰金│                    │                    │                    │
│  │。」            │                    │                    │                    │
│  │                │                    │                    │                    │
│  │（依修正前罰金罰│                    │                    │                    │
│  │鍰提高標準條例第│                    │                    │                    │
│  │二條前段〈現已刪│                    │                    │                    │
│  │除〉規定，就其原│                    │                    │                    │
│  │定數額提高為一百│                    │                    │                    │
│  │倍折算一日，故易│                    │                    │                    │
│  │科罰金折算標準，│                    │                    │                    │
│  │應以銀元三百元折│                    │                    │                    │
│  │算一日，經依現行│                    │                    │                    │
│  │法規所定貨幣單位│                    │                    │                    │
│  │折算新臺幣條例第│                    │                    │                    │
│  │二條規定折算為新│                    │                    │                    │
│  │臺幣後，應以新臺│                    │                    │                    │
│  │幣九百元折算為一│                    │                    │                    │
│  │日。）          │                    │                    │                    │
└─┴────────┴──────────┴──────────┴──────────┘
附件：（95年度偵字第4114號起訴書）


司法院資訊處製作；財團法人民間司法改革基金會備份。
